【裁判字號】    97,消債更,136
【裁判日期】    971217
【裁判案由】    聲請更生程序
【裁判全文】
臺灣苗栗地方法院民事裁定           97年度消債更字第136號
聲  請  人
即  債務人  甲○○
                        巷17.
代  理  人  許宏達律師
上列債務人聲請更生事件，本院裁定如下：
    主  文
聲請人即債務人甲○○自中華民國九十七年十二月十七日十六時
起開始更生程序。
    理  由
一、按債務人不能清償債務或有不能清償之虞，且無擔保或無優
    先權之債務總額未逾新臺幣（下同）1,200 萬元者，於法院
    裁定開始清算程序或宣告破產前，得向法院聲請更生，消費
    者債務清理條例第3 條、第42條第1 項定有明文。債務人與
    金融機構協商成立者，不得聲請更生或清算，但因不可歸責
    於己之事由，致履行顯有重大困難者，不在此限。前項規定
    ，於消費者債務清理條例施行前，債務人依金融主管機關協
    調成立之中華民國銀行公會會員辦理消費金融案件無擔保債
    務協商機制與金融機構成立之協商準用之，同條例第151 條
    第5 、6 項亦有明定。
二、債務人聲請意旨略以：其因有不能清償債務之情事，遂依照
    中華民國銀行公會會員辦理消費金融案件無擔保債務協商機
    制與最大債權銀行國泰世華商業銀行股份有限公司（下稱國
    泰世華銀行）成立協商，債務人每月應清償50,862元。惟查
    ，債務人於成立協商時，每月收入僅2 萬餘元，顯不足以負
    擔協商成立之每月應清償金額，苦撐數期後，終在民國95年
    12月1 日無力繼續繳款而毀諾，係屬不可歸責於己之事由致
    履行顯有重大困難，復未經法院裁定開始清算程序或破產宣
    告，爰向本院聲請更生等語。
三、查債務人無擔保或無優先權之債務總額為5,473,203 元，未
    逾1,200 萬元，其前於95年6 月間依照中華民國銀行公會會
    員辦理消費金融案件無擔保債務協商機制與最大債權銀行國
    泰世華銀行成立協商，每月應清償50,862元，嗣於95年12月
    毀諾等情，業據債務人提出債權人清冊及協議書為證，並經
    本院依職權向國泰世華銀行查證屬實，有該銀行97年12月2
    日陳述意見狀在卷可考，自堪採信。審酌債務人於95年6 月
    間協商成立時，任職於高雄空廚股份有限公司（目前仍任職
    中），每月平均收入約26,220元（以95年所得計算，314,64
    3/12=26,220） ，有本院依職權查詢之稅務電子閘門財產所
    得調件明細表在卷可參，則其與國泰世華銀行協商成立之每
    月清償金額竟高達50,862元，遠超過債務人之每月收入甚多
    ，債務人維持基本生活已屬不能，更遑論還款，上開協商條
    件實屬苛刻。參以債務人之夫原於95、96年間尚有工作收入
    ，惟目前則失業中，其子女3 人尚就學中，且均辦理就學貸
    款，有債務人提出之就學貸款資料在卷可憑，益徵債務人之
    經濟情況確實嚴峻，堪認債務人並非惡意毀棄前開協議之履
    行。債務人主張其有不可歸責於己之事由致履行顯有困難，
    洵屬可採。此外復查無債務人有經法院裁定開始清算或宣告
    破產之情事，從而其請求依消費者債務清理條例裁定准予更
    生，揆諸首揭規定，核無不合，應予准許。
四、債務人更生之聲請既經准許，對於債務人即不得開始或繼續
    訴訟及強制執行程序，消費者債務清理條例第48條第2 項定
    有明文，是其保全處分之請求，已無必要，併此敘明。
中    華    民    國    97    年    12    月    17    日
                  民事庭法  官  黃佩韻
以上正本係照原本作成。
本件不得抗告
本裁定已於97年12月17日16時公告。
中    華    民    國    97    年    12    月    17    日
                        書記官  黃正中


司法院資訊處製作；財團法人民間司法改革基金會備份。
